【裁判字號】    99,上訴,623
【裁判日期】    990826
【裁判案由】    毒品危害防制條例
【裁判全文】
臺灣高等法院臺南分院刑事判決        99年度上訴字第623號
上  訴  人
即  被  告  甲○○
上列上訴人因違反毒品危害防制條例案件，不服臺灣臺南地方法
院99年度訴字第288號中華民國99年5月13日第一審判決（起訴案
號：臺灣臺南地方法院檢察署98年度毒偵字第2125號），提起上
訴，本院判決如下：
    主  文
上訴駁回。
    事  實
一、甲○○前於民國93年間，因違反槍砲彈藥刀械管制條例、重
    利等案件，經臺灣嘉義地方法院以94年度訴字第65號判處應
    執行有期徒刑1年6月確定，嗣經該院以96年度聲減字第592
    號裁定減刑為有期徒刑9月，並於97年4月4日因縮短刑期執
    行完畢出監。
二、另甲○○另於94年間，因施用第二級毒品案件，經臺灣嘉義
    地方法院以94年度聲字第107號裁定施以強制戒治後，認無
    繼續戒治之必要，於94年9月13日出戒治所執行完畢，並經
    臺灣嘉義地方法院檢察署檢察官於94年9月14日以94年度戒
    毒偵字第77號不起訴處分確定。
三、詎甲○○不思戒除毒癮惡習，明知海洛因與甲基安非他命（
    起訴書誤載為安非他命），分別為毒品危害防制條例第2條
    第2項第1款及同條項第2款所定之第一級毒品與第二級毒品
    ，不得非法施用、持有，竟基於施用第一級毒品海洛因之犯
    意，於98年7月24日17時30分許回溯26小時內，在臺南縣佳
    里鎮○○里○○鄰○○街212號之5十二樓住處，將海洛因滲生
    理食鹽水混合後，以針筒注射之方式，施用海洛因1次。又
    另行基於施用第二級毒品甲基安非他命之犯意，於98年7月
    24日17時30分許回溯96小時內，在不詳地點，以不詳方法，
    施用甲基安非他命1次。嗣於98年7月24日下午17時30分許，
    在嘉義市政府警察局第二分局內，經其同意採尿送驗結果呈
    嗎啡、可待因及甲基安非他命與安非他命陽性反應後，乃查
    獲上情。
四、案經嘉義市政府警察局第二分局報由臺灣嘉義地方法院檢察
    署呈臺灣高等法院臺南分院檢察署檢察長令轉臺灣臺南地方
    法院檢察署檢察官偵查起訴。
    理  由
一、按被告以外之人於審判外之陳述，雖不符合刑事訴訟法規定
    傳聞證據得為證據之例外規定，而經當事人於審判程序同意
    作為證據，法院審酌該言詞陳述或書面陳述作成時之情況，
    認為適當者，亦得為證據。當事人、代理人或辯護人於法院
    調查證據時，知有刑事訴訟法第159條第1項不得為證據之情
    形，而未於言詞辯論終結前聲明異議者，視為有前項之同意
    ，刑事訴訟法第159條之5亦有明文。本案判決引用下述具傳
    聞性質之供述證據，被告、檢察官迄於言詞辯論終結前均未
    聲明異議，視為同意作為證據，本院審酌該等證據之取得過
    程並無瑕疵，與本案待證事實間復具有相當之關聯性，自得
    採為證據，先予敘明。
二、上揭犯罪事實，業據被告具狀坦承不諱（本院卷第6頁反面
    ），復有嘉義市政府警察局第二分局偵辦涉嫌毒品案採驗尿
    液代號年籍對照表、臺灣檢驗科技股份有限公司尿液檢驗報
    告附卷可稽，是被告之自白與事實相符，堪以認定。本案事
    證已甚明確，被告上開犯行均堪認定，應予依法論科。
三、被告上訴時雖抗辯本案應適用毒品危害防制條例第21條第1
    項、第2項及同條例第17條1項之規定云云。然：
  (一)毒品危害防制條例第21條第2項所稱「依前項規定治療中經
    查獲」，依其文義，應係指依該條第1項規定，犯同條例第
    10條之罪者，於犯罪未發覺前，即自動向行政院衛生署指定
    之醫療機構請求治療，而於治療中始經查獲該項未發覺之犯
    罪而言。如行為人於參與減害替代療法後，於治療期間，難
    忍毒癮，再度施用毒品，即與該條鼓勵戒毒自新之立法意旨
    相悖，自無該條之適用（最高法院99年度台上字第2988、96
    1號判決意旨參照）。本案被告係自98年7月12日起至中國醫
    院大學北港附設醫院接受替代療法，有被告提出之該醫院診
    斷證明書在卷可稽（偵卷第24頁），然被告本案犯行之犯罪
    事實係98年7月22日、98年7月24日17時30分回溯96小時內，
    並非被告接受替代療法前未發覺之犯罪，則揆諸前揭說明，
    被告此行為若仍可邀不起訴處分之寬典，則無異鼓勵戒毒毅
    力不堅者於吸毒前先行參加減害替代療法，藉以規避法律之
    處罰，自非前開條文立法之本意，是被告此部分所辯，於法
    不合，尚難憑採。
  (二)而犯毒品危害防制條例第10條第1項、第2項施用第一級、第
    二級毒品罪，供出毒品來源，因而破獲者，依同條例第17條
    得減輕其刑之規定。其所稱「供出毒品來源，因而破獲者」
    ，係指被告供出其毒品來源之有關資料，諸如前手之姓名、
    年籍、住居所、或其他足資辨別之特徵等，使調查或偵查犯
    罪之公務員因而對之發動調查或偵查並破獲者而言。申言之
    ，被告之「供出毒品來源」，與調查或偵查犯罪之公務員對
    之發動調查或偵查並進而破獲之間，論理上須具有先後且相
    當的因果關係，非謂被告一有「自白」、「指認」毒品來源
    之人，即得依上開規定予以減刑（最高法院97年度台上字第
    1475號判決意旨參照）。被告雖辯稱其曾向嘉義市政府警察
    局第一分局北興派出所警員陳東坤、第二分局警員陳長勝供
    出毒品來源，然被告所供出者係其他施用毒品者，或係以秘
    密證人身分供出毒品來源而查獲林英毅涉嫌意圖販賣而持有
    毒品，有本院公務電話查詢紀錄表及前開警局檢送之相關資
    料在卷可稽（本院卷第29-39頁），則被告所供出之資料，
    自與其所施用之毒品來源無涉，是被告此部分所辯亦不足採
    。至被告雖具狀聲請傳訊陳東坤、陳長勝，然因前開事證已
    明，本院認無再調查之必要，亦附敘明。
四、按人體施用安非他命後，主要代謝物中有未改變型態之安非
    他命，而無甲基安非他命；而人體施用甲基安非他命之主要
    代謝物，於尿液中之半衰期為6至15小時，一般情況下，施
    用24小時內，以「甲基安非他命」原態排出可達施用劑量之
    43％，4％至7％代謝為「安非他命」排出，故可由尿液檢驗
    結果研判係施用安非他命或甲基安非他命；另尿液中甲基安
    非他命之濃度大於或等於每毫升500奈克ng/ml（ng為奈克，
    1奈克等於10的負9次方克，ml為毫升，單位部分下同），且
    其代謝物安非他命之濃度在200ng/ml以上者，判定為甲基安
    非他命陽性；又安非他命在國內取得不易，施用情形較少，
    尿液檢驗結果係甲基安非他命陽性者佔大部分等情，業經法
    務部調查局93年5月4日調科壹字第09362413980號函、行政
    院衛生署藥物食品檢驗局81年2月8日（81）藥檢壹字第0011
    56號函、行政院衛生署管制藥品管理局95年2月20日管檢字
    第0950001665號函、95年7月11日管檢字第0950007425號函
    述明綦詳；又安非他命經口服投與後約百分之70於24小時內
    自尿中排出，約百分之90於96小時內自尿中排出，由於目前
    國內尿液中甲基安非他命之檢驗僅為鑑定其是否呈陽性反應
    尚未定其含量，且甲基安非他命成分之檢出與其投與方式、
    投與量、個人體質、採尿時間與檢測儀器之精密度等諸多因
    素有關，因此僅憑尿液中呈安非他命陽性反應，並無法確實
    推算吸食時間距採集時間之長短，惟依上述資料推斷，最長
    可能不會超過4日，亦經行政院衛生署藥物食品檢驗局分別
    於81年9月8日、2月8日以（81）藥檢壹字第8114885、00115
    6號函述明此旨綦詳。本案被告尿液經送驗結果，既係呈安
    非他命及甲基安非他命陽性反應，有卷附台灣檢驗科技股份
    有限公司出具之濫用藥物尿液檢驗都報告1紙可稽（警卷第8
    頁），揆諸前開說明，足認被告於上揭時間內，確有施用甲
    基安非他命而非施用安非他命之犯行，起訴意旨認被告係施
    用安非他命等語，容有誤會，應予更正。
五、論罪科刑：
  (一)海洛因、甲基安非他命依其成癮性、濫用性及對社會危害性
    之程度，業經分別列為毒品危害防制條例第2條第2項第1、2
    款所規定之第一、二級毒品，禁止非法持有及施用；是核被
    告上開所為，分別係犯毒品危害防制條例第10 條第1項之施
    用第一級毒品罪及同條第2項之施用第二級毒品罪。被告施
    用海洛因及甲基安非他命前持有海洛因與甲基安非他命之低
    度行為，均分別為施用之高度行為所吸收，皆不另論罪。被
    告所犯上開2罪間，犯意有別，行為殊異，應予分論併罰。
    再被告有如事實欄之論罪科刑紀錄，有臺灣高等法院被告前
    案紀錄表在卷可稽，其於有期徒刑執行完畢後5年內，故意
    再犯本件有期徒刑以上之2罪，均為累犯，各應依刑法第47
    條第1項規定加重其刑。
  (二)原審以被告罪證明確，因予適用毒品危害防制條例第10條第
    1項、第2項，刑法第11條前段、第47條第1項、第51條第5款
    ，並審酌被告前已有多次施用毒品前科，竟仍不知悔改而再
    施用毒品，顯見其意志不堅，未能戒除毒癮惡習，且迄未因
    前所受刑之執行記取教訓，復參酌其所犯施用毒品行為係戕
    害自己身心健康，尚未嚴重破壞社會秩序、侵害他人權益，
    及其犯罪後未能坦承全部犯行，表現悔意，兼衡其學歷、職
    業、家庭狀況等一切情狀，分別量處有期徒刑8月（施用第
    一級毒品）、5月（施用第二級毒品），並定其應執行刑為
    有期徒刑1年。本院經核原判決認事用法，均無不合，量刑
    亦屬妥適。被告上訴意旨以其有供出毒品來源，而指摘原判
    決不當，非有理由，應予駁回。
六、被告經合法傳喚，無正當理由不到庭，爰不待其陳述，逕為
    一造辯論判決。
據上論結，應依刑事訴訟法第368條、第371條，判決如主文。
本案經檢察官邱克斌到庭執行職務。
中    華    民    國    99    年    8     月    26    日
                  刑事第二庭    審判長法  官  葉居正
                                      法  官  陳欽賢
                                      法  官  洪碧雀
以上正本證明與原本無異。
施用第一級毒品部分如不服本判決應於收受送達後10日內向本院
提出上訴書狀，其未敘述上訴理由者，並得於提起上訴後10日內
向本院補提理由書（均須按他造當事人之人數附繕本）「切勿逕
送上級法院」。
施用第二級毒品部分不得上訴
                                      書記官  魏芝雯
中    華    民    國    99    年    8     月    26    日
附錄論罪科刑法條：
毒品危害防制條例第10條
施用第一級毒品者，處6月以上5年以下有期徒刑。
施用第二級毒品者，處3年以下有期徒刑。

司法院資訊處製作；財團法人民間司法改革基金會備份。
